【裁判字號】    96,訴,2013
【裁判日期】    980401
【裁判案由】    給付開發費用
【裁判全文】
臺灣桃園地方法院民事裁定                   96年度訴字第2013號
原      告  乙○○
訴訟代理人  呂理胡律師
            唐永洪律師
被      告  庚○○兼丁○○之.
            辛○○丁○○之承.
            壬○○丁○○之承.
            丙○○丁○○之承.
            子○○丁○○之承.
            癸○○丁○○之承.
            己○○
            戊○○
上  八  人
訴訟代理人  丑○○
            陳淑貞律師
複代理人    胡志彬律師
上列當事人間請求給付開發費用事件，於民國98年3月11日言詞辯
論終結，本院判決如下：
    主      文
被告庚○○、辛○○、壬○○、丙○○、子○○、癸○○應連帶
給付原告新台幣壹萬伍仟肆佰參拾伍元，及自民國九十七年一月
八日起至清償日止，按週年利率百分之五 計算之利息。
被告庚○○應給付原告新台幣貳拾玖萬零肆佰貳拾陸元，及自民
國九十七年一月八日起至清償日止，按週年利率百分之五計算之
利息。
被告己○○應給付原告新台幣貳拾陸萬捌仟肆佰貳拾玖元，及自
民國九十七年一月十日起至清償日止，按週年利率百分之五計算
之利息。
被告戊○○應給付原告新台幣伍拾柒萬捌仟零玖拾陸元，及自民
國九十七年一月十日起至清償日止，按週年利率百分之五計算之
利息。
訴訟費用由被告庚○○、辛○○、壬○○、丙○○、子○○、癸○○連帶負擔一００分之一，被告庚○○負擔四分之一，被告己○○負擔四分之一，餘由被告戊○○負擔。
本判決第一項於原告以新台幣陸仟元為被告庚○○、辛○○、壬○○、丙○○、子○○、癸○○供擔保後，得假執行。但被告庚○○、辛○○、壬○○、丙○○、子○○、癸○○以新台幣壹萬
伍仟肆佰參拾伍元為原告預供擔保後，免為假執行。
本判決第二項於原告以新台幣壹拾萬元為被告庚○○供擔保後，
得假執行。但被告庚○○以新台幣貳拾玖萬零肆佰貳拾陸元為原
告預供擔保後，免為假執行。
本判決第三項於原告以新台幣玖萬元為被告己○○供擔保後，得
假執行。但被告己○○以新台幣貳拾陸萬捌仟肆佰貳拾玖元為原
告預供擔保後，免為假執行。
本判決第四項於原告以新台幣壹拾玖萬元為被告戊○○供擔保後
，得假執行。但被告戊○○以新台幣伍拾柒萬捌仟零玖拾陸元為
原告預供擔保後，免為假執行。
    事實及理由
一、按訴狀送達後，原告不得將原訴變更或追加他訴，但擴張或
    減縮應受判決事項之聲明者，則不在此限。民事訴訟法第25
    5條第 1項第3款定有明文。經查本件原告聲請支付命令時，
    主張（一）被告丁○○應給付原告新台幣（下同） 19,000
    元及自支付命令送達翌日起至清償日止，按年息百分之5 計
    算之利息。（二）被告庚○○應給付原告357,000 元及自支
    付命令送達翌日起至清償日止，按年息百分之5 計算之利息
    。（三）被告己○○應給付原告330,000 元及自支付命令送
    達翌日起至清償日止，按年息百分之5 計算之利息。（四）
    被告戊○○應給付原告507,500 元及自支付命令送達翌日起
    至清償日止，按年息百分之5 計算之利息。嗣於民國98 年2
    月16日言詞辯論期日變更聲明為：（一）被告庚○○、辛○○、壬○○、丙○○、子○○、癸○○應連帶給付原告15,
    435 元及自96年12月27日之準備書狀繕本送達被告之翌日（
    97年1 月8 日）起至清償日止，按年息百分之5 計算之利息
    。（二）被告庚○○應給付原告290,426 元及自96年12月27
    日之準備書狀繕本送達被告翌日（97年1 月8 日）起至清償
    日止，按年息百分之5 計算之利息。（三）被告己○○應給
    付原告268,429 元及自96年12月27日之準備書狀繕本送達被
    告翌日（97年1 月10日）起至清償日止，按年息百分之 5計
    算之利息。（四）被告戊○○應給付原告578,096 元及自96
    年12月27日之準備書狀繕本送達被告翌日（97年1 月10日）
    起至清償日止，按年息百分之5 計算之利息。核其更正後之
    聲明應屬擴張及減縮應受判決事項之聲明，依前開規定，應
    予准許。
二、原告起訴主張前於90年3月6日起受被告丁○○（歿，由繼承
    人庚○○、辛○○、壬○○、丙○○、子○○、癸○○於97
    年 10月5日承受訴訟）、庚○○、己○○、戊○○與案外人
    李連生、李張金蓮等人之委託，就渠等所有坐落於蘆竹鄉○○○○段溪洲小段207 地號等36筆土地（系爭土地）辦理合
    併、分割及規劃道路等開發為可供建築之用地，被告丁○○
    、庚○○、己○○、戊○○為開發區內之地主，除簽署第一
    份同意書，書中載明「完成時間為一年六個月」，但因未得
    到全體地主同意，無法做合併分劃之程序，故嗣後經雙方同
    意於民國91年底，再補簽同意書，其後附註記載「政府道路
    中心樁及地籍逕為分割完成之前，乙○○先生需負責完成15
    米道路粗面平坦工程及土地合併分割完成，柏油路面及水溝
    工程則需協助取得政府補助於本同意書簽訂起一年內完成。
    」，第二份同意書是第一份同意書之更新約定，亦即開發區
    內之地主皆同意於第一份同意書所約定之日期屆至後，繼續
    委任原告，照原條件進行土地之開發，所以於第二份同意書
    所附之合併分割配置圖上簽章，開發費用則照第一份同意書
    之約定，每坪開發費用為250 元計算，依被繼承人丁○○所
    有土地76坪，被告庚○○所有土地1,428 坪，被告己○○所
    有土地1, 320坪，被告戊○○所有土地2,030 坪計算，被繼
    承人丁○○應付19,000元，被告庚○○應付357,000 元，被
    告己○○應付330,000 元，被告戊○○應付507,500 ，扣除
    被告所辯由其支付之測量費、複丈分割費、登記費、謄本費
    及代書酬勞等費用後，被繼承人丁○○應付金額為15,435元
    ，被告庚○○應付金額為290,426 元，被告己○○應付金額
    為268,429 元被告戊○○應付金額為578,096 元。又本區開
    發案由原告完成後，其中15米道路係由桃園縣政府負擔舖設
    柏油路面之工程費用。如被告所辯雙方未完成委任契約為可
    信，則原告因其後被告交出舊所有權狀換回新發所有權狀，
    並向原告之受任人甲○○代書繳交分割印花稅與所有權狀費
    用而領回所有權狀之行為，皆可視為被告事後承認管理事務
    之行為。對此爰依民法委任法律關係、第178 條無因管理之
    規定提起本訴，並聲明：（一）被告庚○○、辛○○、壬○○、丙○○、子○○、癸○○應連帶給付原告15,435元及自
    96年12月27日之準備書狀繕本送達被告之翌日（97年1 月 8
    日）起至清償日止，按年息百分之5 計算之利息。（二）被
    告庚○○應給付原告290,426 元及自96年12月27日之準備書
    狀繕本送達被告翌日（97年1 月8 日）起至清償日止，按年
    息百分之5 計算之利息。（三）被告己○○應給付原告268,
     429元及自96年12月27日之準備書狀繕本送達被告翌日（97
    年1 月10日）起至清償日止，按年息百分之5 計算之利息。
    （四）被告戊○○應給付原告578,096 元及自96年12月27日
    之準備書狀繕本送達被告翌日（97年1 月10日）起至清償日
    止，按年息百分之5 計算之利息，暨聲明願供擔保請准宣告
    假執行。
三、被告則以本件土地合併分割暨闢建道路案係由桃園縣政府及
    桃園縣蘆竹鄉公所所規劃及負擔工程費，其旁分支道路亦係
    以「長興村辦公處」名義申請桃園縣蘆竹鄉公所同意後所闢
    建，並非以原告個人名義或村長名義申請。依原證 1之同意
    書載明本案委由原告辦理，所需費用除應由地主繳納之稅款
    外，地主僅負擔每坪 250元之費用。此外，90年3月6日簽訂
    之同意書第 4條特別手寫約定：「以上完成時間為一年六個
    月，否則自動失效，另行雙方討論。」之條款，雙方並均蓋
    章為憑，而本案自90年3月6日簽訂同意書後逾1年6個月並未
    完成，依上開條款，已自動失效。又原告以原證 2之同意書
    ，認此第二份同意書為原證 1同意書之更新約定，惟被告等
    亦否認同意書內簽名及印章之真正，且原證 1之同意書簽訂
    時，丁○○、己○○、戊○○等 3人曾將土地開發事宜全權
    委託丑○○處理，並由丑○○與原告乙○○共同參加開發事
    宜，惟該原證 1之同意書已因原告未能完成而自動失效。至
    於庚○○則根本未參與原證 1之同意書之簽訂，且兩份同意
    書之內容各不相同，不足證明兩造有委任契約之成立。又本
    案之各項費用，包括測量費、複丈分割費、登記費、謄本費
    及代書酬勞等，實際上亦由地主自行分擔，並非由原告支付
    ，應予扣除。另本案關於土地登記事務係由原告、以及丑○○、呂理堆及李連生等人代表全部地主委託代書甲○○接洽
    辦理，並非原告自行辦理或個人委託代書辨理，縱使原告曾
    幫忙接洽，亦係基於其本人係地主為自己之利益，及其為長
    興村村長而依職權處理村民事務等目的所為，以自己名義主
    張為地主們完成開發案，尚不存在有為被告管理事物之意思
    等語資為抗辯。並聲明：駁回原告之訴。如受不利判決，願
    供擔保免為假執行。
四、兩造不爭執事項：
(一)兩造於90年3 月6 日所簽立同意書，約定由原告負責系爭土
    地辦理合併、分割及規劃道路等開發為可供建築之用地，土
    地每坪以250 元計算開發費用，被繼承人丁○○所有土地76
    坪，被告庚○○所有土地1,428 坪，被告己○○所有土地1,
    320 坪，被告戊○○所有土地2,030 坪，惟因原告逾約定1
    年半定期間未完成開發而無效。
(二)被告依前述計費標準扣除由被告支付之測量費、複丈分割費
    、登記費、謄本費及代書酬勞等費用後，被繼承人丁○○應
    付金額為15,435元，被告庚○○應付金額為290,426 元，被
    告己○○應付金額為268,429 元被告戊○○應付金額為578,
    096 元。
(三)系爭土地業經原告地辦理合併、分割及規劃道路，其中15米
    道路係由原告完成粗面工程後，再由桃園縣政府負擔舖設柏
    油路面之工程費用。被告並將土地原所有權狀交付原告之受
    任人甲○○代書繳交分割印花稅與所有權狀費用而領回所有
    權狀之行為。
(四)原告提出於91年底以兩造名義簽訂之同意書（含附件測量圖
    ）上之被告印文係真正（見本院97年3 月10日詞辯論筆錄）
    ，並記載「政府道路中心樁及地籍逕為分割完成之前，乙○○先生（即原告）需負責完成15米道路粗面工程及土地合併
    分割完成，柏油路面及水溝工程則需協助取得政府補助於本
    同意書簽訂起1 年內完成。」
五、兩造爭執事項：
(一)兩造就系爭土地合併、分割暨闢建道路案，是否成立委任契
    約關係？
(二)兩造就系爭土地合併、分割暨闢建道路案，是否成立無因管
    理？
(三)原告所提出之被告出具委託邱鍚乾代表被告參加土地合併、
    分割及產權共有物之委託書及證明丑○○與呂理堆、原告共
    同辦理土地合併、分割暨闢建道路之陳報狀係於90年、91年
    間與同意書同時出具，或係嗣後為訴訟必要而簽發？
六、茲論述如下：
        按「債權人基於債之關係，得向債務人請求給付。」民
    法第199 條第1 項定有明文。次按凡以自己名義與人結約為
    債務之負擔者，對於債權人當然負契約當事人之責任，債權
    人自得向債務人請求依所訂契約為一定給付。另，當事人主
    張有利於己之事實，就其事實有舉證之責任，又私人之印章
    ，由自己使用為常態，被人盜用為變態，主張變態事實之當
    事人，自應就此印章被盜用之事實負舉證之責任。查，原告
    主張兩造於91年底簽訂同意書（含測量圖），約定由原告負
    責系爭土地辦理合併、分割及規劃道路等開發為可供建築之
    用地一事，雖被告不否認同意書（含測量圖）上印文係真正
    ，惟辯稱其上印文係被告為辦理90年同意書事宜交付而被盜
    用，91年同意書尚非真正等語。經查，被告既不爭執前述同
    意書（含測量圖）上印文之真正，僅辯稱係遭盜用，自應由
    被告就所辯印文係遭盜用之有利於己之事實負舉證之責。惟
    依被告所舉證人甲○○證稱其係辦理系爭土地合併、分割之
    代書同意書（91年）的日期看不出來，同意書好像沒看過，
    分割圖測量公司測量出來有看過，剛才的分割圖與最後的圖
    好像有修正過，但是原則上是依據分割圖的位置製做的，分
    割測量圖當時是委任一個測量公司測量的，應該是測量公司
    交付的，最後合併分割的圖是有經過參與合併的所有權人過
    目及確認位置及面積，所有權人他們都有看過，所以在圖上
    蓋章。這個印章是他們自己蓋或是他人蓋的，因為好幾年了
    ，我忘記了，他們每一個人都有交印章到我事務所來。我當
    時並沒有核對分割圖上印文是否與地主交給我的印章是否一
    致。完成產權共有物分割後，每一個共有人取得土地所有權
    狀，他們領狀時就交還給他們，有的是本人來拿，有的是委
    託他人來拿。這麼久了我記不得被告是本人或是委託他人來
    拿。提出當時共有物分割後有用地主交付我的印章所蓋用的
    使用同意書。被告交付印章的正確時間點我忘記了，有的印
    章是當事人拿來的，有的是委託親戚拿來的。我記得被告四
    人中，己○○、戊○○二人是住三重，他們有到我事務所來
    過，庚○○、丁○○是住我隔壁，我都有去照會過。被告印
    章係使用於合併分割的申請書、使用同意書，至於其他文件
    有無使用到，因為時間很久了我記不清楚了。當時合意委託
    我辦理，我會告訴他們進行的程度，進行中當然使用他們交
    付的印章等語（見本院97年5 月5 日言詞辯論筆錄），證人
    甲○○除證述如係其使用被告印文，均向本人確認外，對相
    關文件被告印文是由本人或他人蓋用，因時間久遠其記不清
    楚等語，自不能為被告所辯印章係他人盜用云云之有利憑證
    。至於原告所提出之被告出具委託邱鍚乾代表被告參加土地
    合併、分割及產權共有物之委託書及證明丑○○與呂理堆、
    原告共同辦理土地合併、分割暨闢建道路之陳報狀等文件究
    係被告於90年、91年間與同意書同時出具，抑或嗣後為訴訟
    必要而簽發，亦與被告所辯印章係被盜用云云無涉。依前說
    明，原告所提出於91年底以兩造名義所簽訂同意書（含測量
    圖）上之被告印文既為真正，被告復不能舉證證明其所辯印
    章係他人盜用云云為真實，該同意書自應推定為真正。原告
    並已依該同意書所載內容完成系爭土地合併、分割及規劃道
    路，其中15米道路係由原告完成粗面工程後，再由桃園縣政
    府負擔舖設柏油路面之工程費用，被告並將土地原所有權狀
    交付原告之受任人甲○○代書繳交分割印花稅與所有權狀費
    用而領回所有權狀，原告自得依同意書所載被告之契約義務
    請求被告給付。被告亦不得以與該同意書無關，兩造就訴外
    人長生公司、石繶公司等使用系爭土地上道路補償費之爭議
    免其依該同意書應付之給付義務。又，原告既係依該同書而
    受被告委任處理系爭土地合併、分割及道路規劃等事務，兩
    造間自不再成立無因管理。
七、從而，原告依委任之法律關係請求被告應各給付如主文所1
    、2 、3 、4 項所示款項及利息。為有理由，應予准許。原
    告及被告均陳明願供擔保聲請宣告假執行或免為假執行，經
    核並無不合，爰依聲請核定相當金額擔保之。
八、本件事證已臻明確，兩造其餘之主張、陳述及所提之證據資
    料，核與判決結果無何影響，爰不一一論述，附此敘明。
九、訴訟費用之依據：民事訴訟法第85條第1 項、85條第1 項但
    書、第78條。
中    華    民    國    98    年    4     月     1    日
                  民事第三庭    法  官  張天民
以上正本係照原本作成
如對本判決上訴，須於判決送達後20日內向本院提出上訴狀
中    華    民    國    98    年    4     月     2    日
                                書記官  崔菁青

司法院資訊處製作；財團法人民間司法改革基金會備份。
